最高法院刑事判決　　　　　　一○○年度台上字第四三一四號
上　訴　人　台灣高等法院檢察署檢察官 
上　訴　人
即　被　告　許秀明
上列上訴人等因被告妨害性自主案件，不服台灣高等法院中華民
國九十九年四月十三日第二審更審判決（九十九年度上更(一)字第
六六號，起訴案號：台灣板橋地方法院檢察署九十五年度偵字第
七四二八號），提起上訴，本院判決如下：
    主  文
上訴駁回。
    理  由
按刑事訴訟法第三百七十七條規定，上訴於第三審法院，非以判
決違背法令為理由，不得為之。是提起第三審上訴，應以原判決
違背法令為理由，係屬法定要件。如果上訴理由書狀並未依據卷
內訴訟資料，具體指摘原判決不適用何種法則或如何適用不當，
或所指摘原判決違法情事，顯與法律規定得為第三審上訴理由之
違法情形，不相適合時，均應認其上訴為不合法律上之程式，予
以駁回。本件原判決綜合全部卷證資料，認定上訴人即被告許秀
明有其事實欄所載之強制猥褻犯行，已詳述所憑之證據及其認定
之理由；對於被告辯稱未對被害人Ａ女（真實姓名、年籍詳卷）
強制猥褻云云，如何不足採，亦依調查所得證據予以指駁、說明
。因認被告犯行明確，而撤銷第一審之科刑判決，改判變更檢察
官起訴法條，論處被告對於未滿十四歲之女子以強暴之方法而為
猥褻之行為罪刑。檢察官上訴意旨略稱：原判決犯罪事實既認定
被告係以其右手食指進入Ａ女之性器，即該當刑法「性交」要件
，而依Ａ女之傷勢、內褲沾有血漬及處女膜完整以觀，亦應認被
告有強制性交未遂之犯行，原判決未敘明不構成強制性交犯行之
理由，僅論以前揭強制猥褻之罪，有判決不備理由及適用法則不
當之違法；原判決以Ａ女處女膜完整，即推論無遭被告以食指性
侵之可能，認事用法違背法令；又以Ａ女之稚齡，未必能準確陳
明其受侵害之程度而認定Ａ女僅遭猥褻，亦違經驗法則等語。被
告上訴意旨略稱：原審未拘提證人鄭ＯＯ，逕認其於警詢之陳述
具證據能力，採證違法；又認定證人即Ａ女之父、母關於受指認
人數之證詞較諸證人陳建誠之證詞為可採，亦有可議；未再依被
告之聲請傳喚證人顏ＯＯ及向相關派出所函查並傳喚案發到場之
警員作證，以釐清Ａ女之指認有否受誘導之嫌，併有證據調查未
盡之違誤等語。惟查：(一)、犯罪事實之認定、證據之取捨及證明
力之判斷，俱屬事實審法院之職權，苟其取捨判斷不違背經驗法
則與論理法則，即不能指為違法。又證人之供述前後稍有不符或
相互間有所歧異，究竟何者為可採，事實審法院非不可本於經驗
法則與論理法則，斟酌其他情形，作合理之比較，定其取捨，若
其基本事實之陳述與真實性無礙時，仍非不得予以採信，非謂一
有不符或矛盾，即認其全部均不可採。本件原判決已敘明依憑證
人即被害人Ａ女之指證、證人即Ａ女之父、母、阿姨（姓名均詳
卷）、證人顏ＯＯ、方ＯＯ、鄭ＯＯ分別於警詢、偵審之證詞，
佐以卷附相關之國立台灣大學醫學院附設醫院（下稱台大醫院）
驗傷診斷書、Ａ女受傷照片、指認照片等證據資料，參互勾稽判
斷，於理由內逐一論述剖明其採證認事之理由，且就摒棄被告否
認犯行之各辯解，證人顏ＯＯ、方ＯＯ於第一審指稱未見被告抱
被害人進入公司之證詞，如何不足為被告有利之認定，於理由內
為論述、指駁，並敘明本於調查所得之心證，分別定其取捨而為
事實判斷之理由，所為論斷及說明，無違經驗法則與論理法則，
且屬事實審法院取捨證據職權之適法行使，尚難漫指為違法。原
判決併敘明被害人平日與被告即有接觸互動，可排除指認過程遭
記憶污染或誤導判斷等情之理由，並非無據，難認有何違背法令
之情形。原判決並未認定被告有以手指侵入Ａ女性器之事實，並
已說明證人鄭ＯＯ迭經偵查及原審傳拘無著，有所在不明而無法
傳喚或傳喚不到之情形，其警詢之陳述具有可信之特別情況，且
為證明犯罪事實所必要，依刑事訴訟法第一百五十九條之三第三
款規定，認具證據能力之理由，核與卷證資料相符（見偵查卷第
四三、四四、四九頁，原審更(一)卷第二二、二三、四四至四七頁
），採為被告犯罪之論據，無違證據法則。上訴意旨指摘原判決
認定被告有以手指侵入被害人性器之事實，或原審未拘提鄭ＯＯ
調查云云，顯均非依據卷內資料而為指摘。另Ａ女雖於警詢時指
稱被告有以手指放進其尿尿之處等旨，惟Ａ女受害時為稚齡幼童
，囿於對人體性器構造之理解及陳述能力，能否準確陳明其受害
情狀，尚非無疑，參酌卷附台大醫院出具之驗傷診斷書，亦僅載
以Ａ女「外陰部微紅腫」（見偵查卷第五五頁密封袋內），尚難
僅憑Ａ女上開陳述遽認被告涉犯強制性交罪嫌，原判決因而依憑
上揭各項證據調查之結果，綜合判斷，認定被告行為僅止於強制
猥褻犯行。所為論斷，難謂悖離一般經驗法則及論理法則，不得
指為違法。(二)、刑事訴訟法所稱依法應於審判期日調查之證據，
係指與待證事實有重要關係，在客觀上顯有調查必要性之證據而
言，其範圍並非漫無限制，必其證據與判斷待證事實之有無，具
有關聯性，得據以推翻原判決所確認之事實，而為不同之認定，
若僅枝節性問題，或所證明之事項已臻明確，或就同一證據再度
聲請調查，自均欠缺其調查之必要性，未為無益之調查，無違法
可言。經查，證人顏ＯＯ於第一審已經法官合法訊問，且以證人
身分具結證述，並經交互詰問（見第一審卷第四五頁以下審判筆
錄），已確實保障被告對質詰問權，依刑事訴訟法第一百九十六
條規定，如別無訊問必要者，本不得再行傳喚，原審以其已陳述
相關待證事項，未再為無益之調查，併敘明無函查或傳喚案發到
場警員作證必要之理由，而未為無益之調查，均不能指為違法。
檢察官及被告上訴意旨，對於原判決究竟如何違背法令，並未依
據卷內資料為具體之指摘，仍執陳詞，就原判決已詳為論斷及說
明之事項，再為事實上之爭辯，並對原審採證認事之職權行使，
任意指摘，難謂已符合首揭法定上訴要件，其等上訴不合法律上
之程式，均應予駁回。
據上論結，應依刑事訴訟法第三百九十五條前段，判決如主文。
中    華    民    國  一○○  年    八    月    四    日
                      最高法院刑事第八庭
                          審判長法官  石  木  欽  
                                法官  洪  佳  濱  
                                法官  段  景  榕  
                                法官  周  煙  平  
                                法官  何  菁  莪  
本件正本證明與原本無異
                                      書  記  官  
中    華    民    國  一○○  年    八    月    九    日
                                                      K